---
output: github_document
---

# Relatórios e visualização de dados

<!-- README.md is generated from README.Rmd. Please edit that file -->

```{r, include = FALSE}
knitr::opts_chunk$set(
  collapse = TRUE,
  comment = "#>"
)
```

Repositório principal do curso Relatórios e visualização de dados.

Inscreva-se no curso: https://www.curso-r.com/cursos/visualizacao

**Acesse o material completo do curso escolhendo uma das turmas abaixo**.

```{r, echo = FALSE, message = FALSE, warning = FALSE}
knitr::kable(CursoR:::listar_turmas_recentes("visualizacao"))
```

# Esqueleto do curso

Aula 01: Introdução

- Ciclo da ciência de dados (mostrar que estamos em visualização + comunicação)
- Referências de rmarkdown (site, cheatsheet, livro yihui, vídeos)
- Showcase
- Instalação: executar os diferentes exemplos, para testar se todas as dependências estão instaladas.


Aula 02: RMarkdown básico e Visualização

- Sintaxe Markdown
- Chunks
- YAML
- Principais saídas
  - relatório (word, html, pdf, pagedown)
  - apresentação (ppt, ioslides, beamer)
  - flexdashboard

- Revisão ggplot2
    - ggplot()
    - aes()
    - alguns geom_*()
    - theme()

- Customizando temas

Aula 03:  Visualização e RMarkdown Avançado

- Mapas em ggplot2
- Edição de CSS 
- `{xaringan}` e `{xaringanExtra}`


Aula 04: Miscelânea

- Tabelas: `{gt}` e `{gtsummary}`
- Hacks e dicas práticas para relatórios Word, PDF e HTML
- `{htmlWidgets}`
- Templates legais da comunidade
- Gráficos animados com `{gganimate}`
- Grudando gráficos com `{patchwork}`
- Netlify



Aula 05: Extra

- `{bookdown}`
- distill e blogdown

**Trabalho de conclusão**: fazer o #tidytuesday da semana ou um à sua escolha. Fazer não só a visualização, mas uma apresentação ou relatório

**Opções de bases de dados para exemplos e exercícios**:

- Covid (é meio triste, mas tem tudo que precisamos)
- Dados de vacinação (deve ter alguma já)
- `{dados}` para exemplos mais simples
- Remedy

**Pacotes necessários**:

```{r eval=FALSE, include=TRUE}
# Pacotes instalados via CRAN
install.packages(c(
  "tidyverse",
  "pagedown",
  "xaringan",
  "bookdown",
  "flexdashboard",
  "xaringanthemer",
  "sf",
  "geobr",
  "gganimate",
  "ggalt",
  "officedown"
  "rticles",
  "prettydoc",
  "ggthemes",
  "flextable",
  "patchwork",
  "gt",
  "gtsummary"
))

# Pacotes instalados via GitHub
install.packages("remotes")
remotes::install_github("cienciadedatos/dados")
remotes::install_github("ThinkR-open/remedy")
```

