---
output: github_document
---

# Visualização de dados

<!-- README.md is generated from README.Rmd. Please edit that file -->

```{r, include = FALSE}
knitr::opts_chunk$set(
  collapse = TRUE,
  comment = "#>"
)
```

Repositório principal do curso Visualização de dados.

Inscreva-se no curso: https://www.curso-r.com/cursos/visualizacao

**Acesse o material completo do curso escolhendo uma das turmas abaixo**.

```{r, echo = FALSE, message = FALSE, warning = FALSE}
knitr::kable(CursoRutils:::listar_turmas_recentes("visualizacao"))
```

**Trabalho de conclusão**: fazer o #tidytuesday da semana ou um à sua escolha.

## Plano de aulas

O curso de visualização de dados possui 4 aulas, de 3 horas cada, totalizando 12 horas de curso. Nosso objetivo será trabalhar nas dimensões abaixo:

1. Análise exploratória
    - Teoria:
      - análise exploratória e análise explicativa
      - tipos de visualização
      - gráficos bons e ruins
    - Prática:
      - revisão de ggplot2
      - live coding de análise exploratória
2. Análise explicativa
    - Teoria:
      - otimização visual
      - recursos pré-atentativos e gestalt
      - temas do ggplot2
          - ggthemes
          - hrbrthemes
    - Prática
      - otimização de 1 ou 2 gráficos da aula 1
3. Extensões do ggplot2
    - patchwork
    - ggrepel
    - ggridges
    - ggalt
    - gganimate
    - ggtext
    - Dinâmica: definição e exemplo para cada pacote
4. Visualizações interativas
    - leaflet
    - plotly
    - highcharter
    - reactable
    - coisas que faltaram das últimas aulas
    - Dinâmica: definição e exemplo para cada pacote

Conteúdos extras:
    - live de ggplot qualquer coisa
    - esquisse

## Pacotes necessários

Esse curso tem várias dependências. Separamos em três grupos de dependências:

- Principal: necessário para rodar o conteúdo das aulas
- Showcase: necessário para rodar o showcase da aula 1
- Misc: necessário para rodar as aulas 4 e 5 (miscelânea + extra)

```{r eval=FALSE, include=TRUE}

# 

# Aula01
aula01 <- c(
  "tidyverse",
  "dados"
)
install.packages(aula01)

# Aula02
aula02 <- c(
  "ggthemes",
  "patchwork",
  "ggimage"
)


# Aula03

aula03 <- c(
  "sf",
  "ggalt",
  "ggrepel",
  "ggridges",
  "ggalt",
  "gganimate",
  "ggtext"
)

# Aula04

aula04 <- c(
  "plotly",
  "reactable",
  "leaflet",
  "highcharter",
  "sf",
  "geobr"
)

# Pacotes instalados via GitHub
if (!require(remotes)) install.packages("remotes")
remotes::install_github("abjur/abjData")

# esses pacotes são apenas para a aula de miscelânea.
# se não conseguir instalar algum deles, não se preocupe!
misc <- c(
  "av", 
  "transformr", 
  "gifski",
  "gganimate",
  "leaflet",
  "highcharter",
  "ggspatial",
  "ggrepel"
)

install.packages(misc)

```


```{r echo=FALSE, eval=FALSE}
materiais <- readr::read_lines("material.txt")
zip::zip("material_do_curso.zip", materiais)
```

