---
output: github_document
---

# Relatórios e visualização de dados

<!-- README.md is generated from README.Rmd. Please edit that file -->

```{r, include = FALSE}
knitr::opts_chunk$set(
  collapse = TRUE,
  comment = "#>"
)
```

Repositório principal do curso Relatórios e visualização de dados.

Inscreva-se no curso: https://www.curso-r.com/cursos/visualizacao

**Acesse o material completo do curso escolhendo uma das turmas abaixo**.

```{r, echo = FALSE, message = FALSE, warning = FALSE}
knitr::kable(CursoRutils:::listar_turmas_recentes("visualizacao"))
```

# Plano de aula atual

**Aula 01: Introdução**

- Referências de RMarkdown
- Showcase!
    - PowerPoint
    - Word
    - Xaringan
    - Paper
- Instalação: 
    - Executar todos os exemplos com os alunos.

**Aula 02: RMarkdown básico e Visualização**

- Escrevendo em RMarkdown
  - Sintaxe Markdown
  - Chunks
  - YAML
- Principais saídas
  - relatório (word, html, pdf, pagedown)
  - apresentação (ppt, ioslides, beamer)
  - flexdashboard
- Revisão ggplot2
    - ggplot()
    - aes()
    - alguns geom_*()
    - theme()
- Customizando temas

**Aula 03: Visualização e RMarkdown Avançado**

- Mapas em ggplot2
- Edição de CSS 
- `{xaringan}` e `{xaringanExtra}`

**Aula 04: Miscelânea**

- Gramática de tabelas 
    - `{gt}` 
    - `{gtsummary}`
- Gráficos que fazem voosh!
    - `{leaflet}`
    - `{highcharter}`
    - `{plotly}`
    - `{reactable}`
    - `{gganimate}`

**Aula 05: Aula Extra - Web**

- Assuntos remanescentes das aulas anteriores
- Netlify
- `{bookdown}`
- distill e blogdown
- Mais RMarkdown!
    - Hacks e dicas práticas para relatórios Word, PDF e HTML
        - Remedy
        - `_site.yml`
        - Códigos LaTeX
    - Templates legais da comunidade

**Trabalho de conclusão**: fazer o #tidytuesday da semana ou um à sua escolha. Fazer não só a visualização, mas uma apresentação ou relatório

## Pacotes necessários

Esse curso tem várias dependências. Separamos em três grupos de dependências:

- Principal: necessário para rodar o conteúdo das aulas
- Showcase: necessário para rodar o showcase da aula 1
- Misc: necessário para rodar as aulas 4 e 5 (miscelânea + extra)

```{r eval=FALSE, include=TRUE}

# Principal
principal <- c(
  "tidyverse",
  "xaringan",
  "flexdashboard",
  "xaringanthemer",
  "sf",
  "geobr",
  "ggalt",
  "prettydoc",
  "ggthemes",
  "patchwork",
  "fs"
)
install.packages(principal)

# Pacotes instalados via GitHub
if (!require(remotes)) install.packages("remotes")
remotes::install_github("cienciadedatos/dados")
remotes::install_github("hadley/emo")
remotes::install_github("abjur/abjData")

# esses pacotes são para os showcases funcionarem
showcase <- c(
  "pagedown",
  "officedown",
  "rticles",
  "flextable",
  ## não instale o webshot ainda; vamos instalar em aula
  # "webshot",
  "plotly",
  "officedown"
)
install.packages(showcase)

# esses pacotes são apenas para a aula de miscelânea.
# se não conseguir instalar algum deles, não se preocupe!
misc <- c(
  "av", 
  "transformr", 
  "gifski",
  "gganimate",
  "leaflet",
  "gt",
  "gtsummary",
  "bookdown",
  "plotly",
  "highcharter"
)

install.packages(misc)

```


```{r echo=FALSE}
materiais <- readr::read_lines("material.txt")
zip::zip("material_do_curso.zip", materiais)
```

