---
title: "Revisão sobre ggplot2"
output: html_document
---

```{r setup, include=FALSE}
knitr::opts_chunk$set(echo = TRUE,  message=FALSE, warning=FALSE, fig.align = "center", out.width = "90%")
```

## Carregar pacotes 

```{r}
library(tidyverse)
```

Se for necessário instalar o pacote dados, execute o código comentado abaixo!

```{r}
# install.packages("remotes")
# remotes::install_github("cienciadedatos/dados")
library(dados)
```

- Explorar a base: 

```{r}
glimpse(clima)
```

Criar uma base para ser usada ao longo do script: 

```{r}
temperatura_por_mes <- clima %>%
  # cria uma coluna do mês, sem perder a classe data
  mutate(mes = lubridate::floor_date(data_hora, "month"),
         # converter de Fahrenheit para Celsius: ((F - 32) *5)/9
         temperatura_celsius = ((temperatura - 32)*5)/9) %>% 
  
  # agrupa por origem e mês
  group_by(origem, mes) %>%
  # faz uma sumarização: temperatura média para cada combinação
  # de mês e origem
  summarise(temperatura_media = mean(temperatura_celsius, na.rm = TRUE)) %>%
  # desagrupar a base final
  ungroup() 
```


## Filosofia

> Um gráfico estatístico é uma representação visual dos dados por meio de atributos estéticos (posição, cor, forma, tamanho, ...) de formas geométricas (pontos, linhas, barras, ...). *Leland Wilkinson, The Grammar of Graphics*

> Layered grammar of graphics: cada elemento do gráfico pode ser representado por uma camada e um gráfico seria a sobreposição dessas camadas. *Hadley Wickham, A layered grammar of graphics*


## Gráfico de linhas

- Apenas o canvas

```{r}
temperatura_por_mes %>% 
  ggplot()
```

- Salvando em um objeto

```{r}
p <- temperatura_por_mes %>% 
  ggplot()
```

-  Adicionando eixo X

```{r}
temperatura_por_mes %>% 
  ggplot() +
  aes(x = mes)
```

- Adicionando eixo Y

```{r}
temperatura_por_mes %>% 
  ggplot() +
  aes(x = mes, y = temperatura_media)
```

- Gráfico de dispersão da temperatura média do mês ao longo do tempo

```{r}
temperatura_por_mes %>% 
  ggplot() +
  aes(x = mes, y = temperatura_media, color = origem) +
  geom_line()
```


- Mesma informação, apenas trocando os mapeamentos estéticos

```{r}
temperatura_por_mes %>% 
  ggplot() +
  geom_line(aes(x = mes, y = origem, color = temperatura_media), size = 10)
```

-  Salvando um gráfico em um arquivo

```{r}
temperatura_por_mes %>% 
  ggplot() +
  geom_line(aes(x = mes, y = origem, color = temperatura_media), size = 10)

ggsave("meu_grafico.png")
```


## Temas prontos e labels

### Temas prontos

```{r}
temperatura_por_mes %>% 
  ggplot() +
  geom_line(aes(x = mes, y = origem, color = temperatura_media), size = 10) +
  # theme_bw() 
  # theme_classic() 
  # theme_dark()
  theme_minimal()
```

### Labels

```{r}
# A função labs()
temperatura_por_mes %>% 
  ggplot() +
  geom_line(aes(x = mes, y = origem, color = temperatura_media), size = 10) +
  labs(
    title = "Gráfico de dispersão",
    subtitle = "Receita vs Orçamento",
    x = "Mês",
    y = "Aeroporto mais próximo do ponto de medição",
    color = "Temperatura média (ºC)"
  ) 

```

## Gráfico de barras


```{r}
# até agora exploramos bastante o geom_lines

# vamos explorar outros geoms importantes:

# para destacar uma comparação entre quantidade ou valores de diferentes grupos, por exemplo, uma alternativa interessante é a barra
# geom_col

pinguins %>% 
  count(especie) %>% 
  ggplot(aes(x = especie, y = n,fill = especie)) + 
  geom_col()

# no dataset pinguins, tem bem mais pinguins-de-adélia do que pinguins-de-barbicha

# nesse tipo de gráfico é muito comum que a gente queira ordenar da maior barra para a menor barra, justamente
# para destacar a comparação nessa dimensão

# para esse tipo de operação usamos o pacote forcats
library(forcats)

# ordenando do maior para o menor
pinguins %>% 
  count(especie) %>% 
  mutate(especie = fct_reorder(especie, n)) %>% 
  ggplot(aes(x = especie, y = n,fill = especie)) + 
  geom_col() 

# ordenando do menor para o maior
pinguins %>% 
  count(especie) %>% 
  mutate(especie = fct_reorder(especie, -n)) %>% 
  ggplot(aes(x = especie, y = n,fill = especie)) + 
  geom_col() 

# às vezes queremos comparar, ao mesmo tempo, grupos e subgrupos. isso é, no mesmo "x" vão existir várias barras para serem plotadas

# aqui temos duas opções:

# empilhar (padrão);

pinguins %>% 
  count(especie, sexo) %>% 
  ggplot(aes(x = sexo, y = n,fill = especie)) + 
  geom_col() 

# colocar lado a lado;

pinguins %>% 
  count(especie, sexo) %>% 
  ggplot(aes(x = sexo, y = n,fill = especie)) + 
  geom_col(position = 'dodge') 
  # "dodge" significa "desviar"
  

# aqui podemos ver que não parece que há uma grande diferença entre o número de pinguis machos e fêmeas e nem da distribuição
# de espécies em cada grupo

# empilhar com relação aos valores relativos dentro de cada grupo:

pinguins %>% 
  count(especie, sexo) %>% 
  ggplot(aes(x = sexo, y = n,fill = especie)) + 
  geom_col(position = 'fill') 
  # "fill" significa "preencher"
```

## Visualizando distribuições

```{r}
# Ás vezes queremos visualizar distribuições, no sentido estatístico mesmo

# para isso utilizaros geoms como geom_histogram ou geom_density

pinguins %>% 
  ggplot(aes(x = comprimento_bico)) +
  geom_histogram() 

# ajeitando o gráfico fica:

pinguins %>% 
  ggplot(aes(x = comprimento_bico)) +
  geom_histogram(fill = 'royalblue', color = 'white') +
  theme_bw() +
  labs(x = "Comprimento do bico (cm)",
       y = "Contagem")

# usando a densidade (que suaviza o histograma para desconsiderar os picos)

pinguins %>% 
  ggplot(aes(x = comprimento_bico)) +
  geom_density(fill = 'royalblue', color = 'white') +
  theme_bw() +
  labs(x = "Comprimento do bico (cm)",
       y = "Contagem")

# podemos também usar essas funções para comparar grupos

pinguins %>% 
  ggplot(aes(x = comprimento_bico, fill = especie)) +
  geom_histogram(color = 'white') +
  theme_bw() +
  labs(x = "Comprimento do bico (cm)",
       y = "Contagem")

# a sobreposição atrapalha um pouco a visualização por histograma

# se quisermos suavizar a sobreposição a função geom_density parece adequada,
# pois aceita um parâmetros de transparência, que se chama "alpha", pois o seu uso aqui cria um sombreado

pinguins %>% 
  ggplot(aes(x = comprimento_bico, fill = especie)) +
  geom_density(color = 'white', alpha = .7) +
  theme_bw() +
  labs(x = "Comprimento do bico (cm)",
       y = "Contagem")

# o efeito não é tão legal no geom_histogram, porque é como se uma barra estivesse à frente da outra

pinguins %>% 
  ggplot(aes(x = comprimento_bico, fill = especie)) +
  geom_histogram(color = 'white', alpha = .7) +
  theme_bw() +
  labs(x = "Comprimento do bico (cm)",
       y = "Contagem")
```

## Gráfico de pontos
```{r}

# essa é a representação que dá destaque total ao valor numérico dos dados. é a representação "mais crua" dos dados.
# a quantidade de tinta gasta por linha da base de dados é a menor possível

# serve para destacar o formato da nuve de pontos formada por dados numéricos
# só a nuvem em si não comunica nenhuma mensagem explicitamente. a intepretação fica a cargo de quem vê o gráfico

clima %>% 
  filter(origem == "JFK") %>% 
  group_by(dia_do_ano = lubridate::floor_date(data_hora, "day")) %>%
  summarise(temperatura = min(temperatura)) %>% 
  ggplot(aes(x = dia_do_ano, y = temperatura)) + 
  geom_point()

# é interessante complementar um gráfico de pontos com algum elemento de destaque

# geom_smooth é interessante para destacar tendências
clima %>% 
  filter(origem == "JFK") %>% 
  group_by(dia_do_ano = lubridate::floor_date(data_hora, "day")) %>%
  summarise(temperatura = min(temperatura)) %>% 
  ggplot(aes(x = dia_do_ano, y = temperatura)) + 
  geom_point() + 
  geom_smooth()
```

