---
title: "Temas em gráficos com ggplot2"
output: html_document
---

```{r setup, include=FALSE}
knitr::opts_chunk$set(echo = TRUE,  message=FALSE, warning=FALSE, fig.align = "center", out.width = "90%")
```

## Carregar pacotes 

```{r}
library(tidyverse)
```

Se for necessário instalar o pacote dados, execute o código comentado abaixo!

```{r}
# install.packages("remotes")
# remotes::install_github("cienciadedatos/dados")
library(dados)
```

- Explorar a base: 

```{r}
glimpse(clima)
```

Criar uma base para ser usada ao longo do script: 

```{r}
temperatura_por_mes <- clima %>%
  # cria uma coluna do mês, sem perder a classe data
  mutate(mes = lubridate::floor_date(data_hora, "month"),
         # converter de Fahrenheit para Celsius: ((F - 32) *5)/9
         temperatura_celsius = ((temperatura - 32)*5)/9) %>% 
  
  # agrupa por origem e mês
  group_by(origem, mes) %>%
  # faz uma sumarização: temperatura média para cada combinação
  # de mês e origem
  summarise(temperatura_media = mean(temperatura_celsius, na.rm = TRUE)) %>%
  # desagrupar a base final
  ungroup() 
```


### Tema e labels 

-  Temas prontos

```{r}
temperatura_por_mes %>% 
  ggplot() +
  geom_line(aes(x = mes, y = origem, color = temperatura_media), size = 10) +
  # theme_bw() 
  # theme_classic() 
  # theme_dark()
  theme_minimal()
```


- A função theme()

```{r}
temperatura_por_mes %>% 
  ggplot() +
  geom_line(aes(x = mes, y = origem, color = temperatura_media), size = 10) +
  labs(
    title = "Gráfico de dispersão",
    subtitle = "Receita vs Orçamento",
    x = "Mês",
    y = "Aeroporto mais próximo do ponto de medição",
    color = "Temperatura média (ºC)"
  ) +
  theme(
    plot.title = element_text(hjust = 0.5),
    plot.subtitle = element_text(hjust = 0.5)
  )
```

```{r}
grafico_base <- temperatura_por_mes %>% 
  ggplot() +
  geom_line(aes(x = mes, y = origem, color = temperatura_media), size = 10) +
  labs(
    title = "Gráfico de dispersão",
    subtitle = "Receita vs Orçamento",
    x = "Mês",
    y = "Aeroporto mais próximo do ponto de medição",
    color = "Temperatura média (ºC)",
    caption = "Fonte: ASOS download from Iowa Environmental Mesonet"
  )

grafico_base
```

Vamos explorar os componentes mais importantes do theme!

- Esses componentes têm vários subcomponentes, que podem ser consultados em `help(theme)`

- O padrão dos nomes é, por exemplo, `theme(axis.text.x)`. Praticamente todos os componentes devem ser parametrizados como um:

   - (a) element_text, para componentes textuais como por exemplo axis.text.x , axis.text.y e legend.title. Exemplos:

- mudando o tamanho e a cor dos textos dos eixos

```{r}
grafico_base +
  theme(
    axis.text = element_text(color = 'red', size = 20)
  )
```


- mudando o tamanho e a cor do texto do título da legenda

```{r}
grafico_base +
  theme(
    legend.title = element_text(color = 'red', size = 20)
  )
```


- mudando o tamanho e a cor do texto do texto da legenda

```{r}
grafico_base +
  theme(
    legend.text = element_text(color = 'red', size = 20)
  )
```

- mudando a posição da legenda

```{r}
grafico_base +
  theme(
    legend.position = 'bottom'
  )
```

- mudando a justificação da legenda

```{r}
grafico_base +
  theme(
    legend.position = 'bottom',
    legend.justification = 'left'
    # o valor padrão desse parâmetro é 'center'
  )
```

- mudando a direção da legenda 

```{r}
grafico_base +
  theme(
    legend.position = 'bottom',
    legend.justification = 'left',
    legend.direction = 'vertical'
  )
```

- a posição da legenda também pode ser um vetorzinho

```{r}
grafico_base +
  theme(
    legend.position = c(0, 1),
    legend.justification = 'left',
    legend.direction = 'vertical'
  )
```
  - (b) element_rect, para bordas e fundos, como panel.background. Exemplos: 

- mudando a cor do fundo

```{r}
grafico_base +
  theme(
    panel.background = element_rect(fill = 'white')
  )
```


- mudando a cor do fundo e as bordas

```{r}
grafico_base +
  theme(
    panel.background = element_rect(fill = 'white', color = 'gray')
  )
```


- mudando a cor do fundo, das bordas e aumentando o tamanho das bordas

```{r}
grafico_base +
  theme(
    panel.background = element_rect(fill = 'white', color = 'gray', size = 2)
  )
```


- por que as gradações de escala sumiram? porque a cor padrão do componente axis.ticks é branco. vamos ver como mexer nele:

  - (c) element_line, para linhas como axis.line e axis.ticks e panel.grid

- mudando a cor do fundo, das bordas, aumentando o tamanho das bordas e trocando a cor das gradações de escala 

- mudando a cor das linhas principais dos eixos x e y

```{r}
grafico_base +
  theme(
    panel.background = element_rect(fill = 'white', color = 'gray', size = 2),
    panel.grid  = element_line(color = 'gray')
  )
```


- mudando a cor das linhas principais do eixo x

```{r}
grafico_base +
  theme(
    panel.background = element_rect(fill = 'white', color = 'gray', size = 2),
    panel.grid.major.x  = element_line(color = 'gray')
  )
```


-  mudando a cor das linhas secundárias do eixo x

```{r}
grafico_base +
  theme(
    panel.background = element_rect(fill = 'white', color = 'gray', size = 2),
    panel.grid.major.x  = element_line(color = 'darkgray'),
    panel.grid.minor.x  = element_line(color = 'lightgray')
  )

```

- acabando com a diferença entre linhas major e minors

```{r}
grafico_base +
  theme(
    panel.background = element_rect(fill = 'white', color = 'gray', size = 2),
    panel.grid.major.x  = element_line(color = 'lightgray'),
    panel.grid.minor.x  = element_line(color = 'lightgray')
  )
```

## Mais temas

```{r}
#install.packages("ggthemes")
```


### Tema do fivethirthyeight

```{r}
temperatura_por_mes %>% 
  ggplot() +
  geom_line(aes(x = mes, y = origem, color = temperatura_media), size = 10) +
  labs(
    title = "Gráfico de dispersão",
    subtitle = "Receita vs Orçamento",
    x = "Mês",
    y = "Aeroporto mais próximo do ponto de medição",
    color = "Temperatura média (ºC)"
  ) +
  ggthemes::theme_fivethirtyeight()
```


### Tema da Google Docs

```{r}
temperatura_por_mes %>% 
  ggplot() +
  geom_line(aes(x = mes, y = origem, color = temperatura_media), size = 10) +
  labs(
    title = "Gráfico de dispersão",
    subtitle = "Receita vs Orçamento",
    x = "Mês",
    y = "Aeroporto mais próximo do ponto de medição",
    color = "Temperatura média (ºC)"
  ) +
  ggthemes::theme_gdocs()
```

### Tema com apenas a cor de fundo (legal para mapas)

```{r}
temperatura_por_mes %>% 
  ggplot() +
  geom_line(aes(x = mes, y = origem, color = temperatura_media), size = 10) +
  labs(
    title = "Gráfico de dispersão",
    subtitle = "Receita vs Orçamento",
    x = "Mês",
    y = "Aeroporto mais próximo do ponto de medição",
    color = "Temperatura média (ºC)"
  ) +
  ggthemes::theme_solid()
```

### Tema HC

```{r}
temperatura_por_mes %>% 
  ggplot() +
  geom_point(aes(x = mes, y = origem, color = temperatura_media), size = 10) +
  labs(
    title = "Gráfico de dispersão",
    subtitle = "Receita vs Orçamento",
    x = "Mês",
    y = "Aeroporto mais próximo do ponto de medição",
    color = "Temperatura média (ºC)"
  ) +
  ggthemes::theme_hc()
```

- Mais exemplos em: https://yutannihilation.github.io/allYourFigureAreBelongToUs/ggthemes/


## Cores

Existem muitas, muitas paletas de cores para serem usadas.

No {ggplot2}, temos já implementadas as paletas viridis e ColorBrewer. Vamos mostrar alguns exemplos de cada

### Viridis

```{r}
ggplot(diamante, aes(quilate, preco)) +
  geom_bin2d() +
  # _c() vem de "continuo"
  scale_fill_viridis_c(
    alpha = .99, 
    begin = .1, 
    end = .9, 
    direction = 1, 
    option = "D"
  ) +
  scale_x_log10() + 
  scale_y_log10() +
  theme_minimal()

```

- variaveis ordinais já vem em viridis

```{r}
diamante %>% 
  ggplot(aes(corte, fill = cor)) +
  geom_bar()

diamante %>% 
  dplyr::mutate(cor = factor(as.character(cor))) %>% 
  ggplot(aes(corte, fill = cor)) +
  geom_bar()

diamante %>% 
  dplyr::mutate(cor = factor(as.character(cor))) %>% 
  ggplot(aes(corte, fill = cor)) +
  scale_fill_viridis_d(option = "A") +
  geom_bar()

p_base <- diamante %>% 
  ggplot(aes(corte, fill = cor)) +
  geom_bar() +
  theme_minimal()
```


### ColorBrewer

- sequencial

```{r}
p_base +
  scale_fill_brewer(palette = "BuPu")
```

- divergente

```{r}
p_base + 
  scale_fill_brewer(palette = "RdBu")

```

- qualitativo

```{r}
p_base + 
  scale_fill_brewer(palette = "Pastel1")
```



### scale_fill_brewer()

- usando brewer para variáveis contínuas: scale_fill_distiller() e  scale_fill_fermenter()

```{r}
ggplot(diamante, aes(quilate, preco)) +
  geom_bin2d() +
  scale_fill_distiller(palette = "RdBu") +
  scale_x_log10() + 
  scale_y_log10() +
  theme_minimal()
```


- veja a diferença na legenda
```{r}
ggplot(diamante, aes(quilate, preco)) +
  geom_bin2d() +
  scale_fill_fermenter(palette = "RdBu") +
  scale_x_log10() + 
  scale_y_log10() +
  theme_minimal()

```

## Fazendo seu próprio esquema de cores

O {thematic} é um novo pacote, lançado em 2021, para criar temas: https://rstudio.github.io/thematic/articles/auto.html#rmd

```{r}
# library(bslib)
# library(thematic)
# 
# bs_theme_preview(
#   bs_theme(bg = "#444444", fg = "#E4E4E4", primary = "#E39777")
# )
```




