---
title: "Tabelas no RMarkdown"
output:
  word_document: default
  pdf_document: default
  html_document: default
always_allow_html: true
---

```{r setup, include=FALSE}
knitr::opts_chunk$set(echo = TRUE)
```

Existem diversos pacotes que dispobilizam funções para gerar tabelas. Algumas funções geram tabelas que ficam melhor formatadas em alguns outputs do que em outros. 

```{r}
# Carregar o pipe
library(magrittr, include.only = "%>%")

# Criar uma base para mostrar 
dados_tabela <- dados::pinguins %>%
  dplyr::select(especies, ilha, massa_corporal, sexo) %>%   dplyr::slice(1:20)
```

## knitr::kable()

- Funciona bem com: HTML, PDF
- Não funciona bem: Word

```{r}
dados_tabela %>% knitr::kable()
```


##  kableExtra::kable()

- Funciona bem com: HTML, PDF
- Não funciona: Word

```{r}
dados_tabela %>%
  kableExtra::kable(format = "pipe")
```


## flextable::flextable()


- Funciona bem com: HTML, Word, PDF


```{r}
dados_tabela %>% flextable::flextable()
```


## DT::datatable()

- Funciona bem com: HTML
- Não funciona bem: 
  - Word. Usando no YAML `always_allow_html: true` e instalando o PhantomJS (com `webshot::install_phantomjs()` ), uma versão não interativa é adicionada no arquivo word (a tabela é adicionada como uma imagem).
  - PDF - não fica interativo. Só as linhas que cabem na primeira página serão mostradas.


```{r}
dados_tabela %>% DT::datatable()
```


## gt::gt()

- Funciona bem com: HTML, PDF
- Não funciona: Word


```{r}
dados_tabela %>% gt::gt()
```
## reactable::reactable()

- Funciona bem com: HTML
- Não funciona bem: 
  - Word. Usando no YAML `always_allow_html: true` e instalando o PhantomJS (com `webshot::install_phantomjs()` ), uma versão não interativa é adicionada no arquivo word (a tabela é adicionada como uma imagem).
  - PDF - não fica interativo. Só as linhas que cabem na primeira página serão mostradas. Fica bem desformatado!


```{r}
dados_tabela %>% reactable::reactable()
```

